【裁判字號】    92,交上易,971
【裁判日期】    921225
【裁判案由】    過失致死等
【裁判全文】
臺灣高等法院臺南分院刑事判決            九十二年度交上易字第九七一號    Ｇ
      上  訴  人  臺灣台南地方法院檢察署檢察官
      被      告  甲  ○  ○
右上訴人因被告過失致死等案件，不服臺灣台南地方法院九十二年度交訴字第一五五
號中華民國九十二年九月四日第一審判決（起訴案號：臺灣台南地方法院檢察署九十
二年度偵字第八０一二號），提起上訴，本院判決如左：
      主      文
原判決關於過失致死及定執行刑部分撤銷。
甲○○從事業務之人，因業務上之過失致人於死，處有期徒刑壹年。
      事      實
一、甲○○係受僱於蔻蒂瑪內衣有限公司擔任貨車送貨駕駛工作，為從事駕駛業務之
    人，曾於民國（下同）八十九年間，因酒醉駕車公共危險罪，經臺灣高雄地方法
    院以八十九年雄交簡字第一二六五號判處罰金一萬三千元確定，甫於九十年五月
    三日繳清罰金執行完畢，仍不知警惕。又於九十二年六月十四日晚上十時許起，
    在臺南縣仁德鄉○○路友人住處，飲用啤酒六瓶後，本應注意飲酒後其吐氣所含
    酒精濃度超過每公升０‧二五毫克以上者，不得駕駛車輛，於上處飲酒後吐氣所
    含酒精濃度已高達每公升０‧九七毫克，已酒醉不能安全駕駛動力交通工具，詎
    甲○○仍不顧大眾行車之公共安全，於翌日（六月十五日）凌晨二時二十分許，
    酒後駕駛蔻蒂瑪內衣有限公司所有車牌號碼ＺＣ─六七七二號自用小貨車（公共
    危險罪部分已判刑五月確定），沿臺南縣仁德鄉○○村○○路由東往西方向行駛
    ，行經該路與中正路三段之設有閃光號誌之交岔路口時，本應注意汽車在同一車
    道行駛時，除擬超越前車外，後車與前車之間應保持隨時可以煞停之距離，及汽
    車行駛時，駕駛人應注意車前狀況，並隨時採取必要之安全措施，而依當時情形
    ，客觀上又無不能注意之情事，其能注意該處為交岔路口，同向車道前方尚有其
    他車輛行駛之車前狀況，而未採取保持隨時可以煞停距離之安全措施，竟因不勝
    酒力，貿然持速行駛，適有許蔡鴛鴦駕駛車牌號碼ＫＦ七─二五六號重型機車、
    搭載其配偶乙○○，在同向車道右前方行駛，甲○○見狀避煞不及，其車頭右側
    與機車左側發生碰撞，致許蔡鴛鴦、乙○○均人車倒地，造成許蔡鴛鴦受有頭部
    外傷、硬腦膜下腔出血、左側腦挫傷出血之傷害，致顱骨骨折及顱內出血，經送
    醫急救後，仍因傷重，延至同月十九日不治死亡（乙○○未受傷）。車禍事故發
    生後，台南縣警察局歸仁分局交通事故處理小組警員陳嘉鴻據報到場處理，在警
    員尚不知何人為肇事車輛之駕駛人前，甲○○於現場主動表示其為駕駛人並自首
    犯行，接受裁判，於當日凌晨三時二十二分許，經警現場測試其吐氣所含酒精濃
    度竟高達每公升０‧九七毫克而查知上情。
二、案經臺灣台南地方法院檢察署檢察官相驗後自動檢舉偵查起訴。
      理      由
一、訊據被告甲○○對於右開時、地酒後騎車，因不勝酒力致發生碰撞車禍，致被害
    人許蔡鴛鴦死亡之事實均坦承不諱，核與證人乙○○證稱之情相符，並有台南縣
    警察局道路交通事故調查報告表、吐氣所含酒精濃度測試結果單、刑法第一百八
    十五條之三案件測試觀察紀錄表各一紙、台南縣警察局舉發違反道路交通管理事
    件通知單影本一紙、台灣基督長老教會新樓醫院診斷證明書一紙、交通事故現場
    照片二十七幀在卷可資佐證。而被害人許蔡鴛鴦係因本件車禍死亡，亦經臺灣台
    南地方法院檢察署檢察官督同檢驗員相驗明確，並製有勘驗筆錄、驗斷書及相驗
    屍體證明書等附卷可憑。又被告不僅自承駕駛前有飲用啤酒六瓶，且其發生車禍
    後約一小時之當日凌晨三時二十二分許，在現場接受酒精濃度測試，經警測試結
    果其吐氣所含酒精濃度仍高達每公升０．九七毫克，有前開吐氣所含酒精濃度測
    試結果單一紙可稽，足認其於車禍當時吐氣所含酒精濃度應更高於此。按汽車駕
    駛人飲用酒類後其吐氣所含酒精濃度超過每公升０‧二五毫克以上者，不得駕車
    ；汽車行駛時，駕駛人應注意車前狀況，並隨時採取必要之安全措施；汽車在同
    一車道行駛時，除擬超越前車外，後車與前車之間應保持隨時可以煞停之距離，
    道路交通安全規則第一百十四條第二款、第九十四條第三項、第一項分別定有明
    文。
二、查被告曾經合法考領駕駛執照，且受僱於蔻蒂瑪內衣有限公司擔任貨車駕駛工作
    ，為從事駕駛業務之人，對於上開交通安全規則自應知悉，為其應注意之事項，
    而肇事當時係天候晴朗、夜間有照明、柏油路面、標線清晰、路面乾燥無缺陷、
    無障礙物、視距良好、肇事地點係一設有閃光號誌之交岔路口，有前開道路交通
    事故調查報告表載明可考，據此判斷，足見依當時狀況被告客觀上並無不能注意
    之情狀，而查被告於肇事後經測試吐氣所含酒精濃度仍高達每公升０‧九七毫克
    ，是其飲酒後應注意且能注意不得駕駛車輛，竟仍駕駛車輛上路，且駕駛車輛行
    經上開路段時，應注意能注意竟因不勝酒力而疏於注意前方同向車道有其他車輛
    行駛之車前狀況，致未保持適當距離，自後追撞同向右前方被害人許蔡鴛鴦所駕
    駛之機車左側而肇事，被害人並因之不治死亡，被告自有違前開規定之注意義務
    ，其顯有過失。而被告不僅自承酒後對其行車有影響（參原審九十二年八月二十
    一日審理筆錄），其經警查獲時，有「腳步不穩、手腳顫抖，顯然無法正常駕駛
    」等情，並有交通事故酒精測試觀察紀錄表一紙可按，則其肇事當時應已不能安
    全駕駛動力交通工具，亦堪認定。又本件被害人係因此次車禍不治死亡，是被告
    之過失駕駛行為，與被害人之死亡結果間，具有相當因果關係，亦無疑義。故本
    件事證已臻明確，被告犯行洵堪認定。
三、被告甲○○受僱於蔻蒂瑪內衣有限公司擔任貨車送貨駕駛工作，係以駕駛為其業
    務，其避免發生危險之期待可能性較常人為高，故其違反注意義務之可責性，自
    亦較重，不問其駕駛時間，是否下班，均不能改變其應有之注意義務，故其駕駛
    時肇事，仍不失業務行為之性質（最高法院八十九年台上字第五○○二號判決參
    照）。查被告為從事駕駛業務之人，其因過失致人於死，核其所為，係犯刑法第
    二百七十六條第二項之業務過失致人於死罪。公訴人以同法條第一項之普通過失
    致人於死罪起訴，自有未洽，起訴法條，應予變更。又其係酒醉駕車，因而致人
    死亡，故前開業務過失致人於死罪部分，應依道路交通管理處罰條例第八十六條
    第一項規定加重其刑。另被告肇事後未被有偵查權之公務員或機關發覺其為犯嫌
    前，在車禍現場向到場處理之警員自承犯行，進而接受裁判，此業經被告供明在
    卷可考，並經前往現場處理之警員即證人陳嘉鴻於檢察官偵訊時證稱在卷（參見
    相驗卷第三十七頁），被告過失致人於死之行為合乎自首之要件，應依刑法第六
    十二條前段減輕其刑，並依法先加後減之。
四、原審以被告罪證明確，予以論處罪刑，固非無見。然查，被告所犯為刑法第二百
    七十六條第二項業務過失致人於死罪之罪，原判決以同法條第一項之普通過失致
    人於死罪論科，適用法律，即有違誤。檢察官依被害人（死者之夫）乙○○具狀
    據此請求上訴，為有理由，自應將原判決此部分及所定執行刑予以撤銷改判，爰
    審酌被告前有酒醉駕車公共危險罪前科、不知悛悔、一再不顧大眾公共安全酒後
    貿然駕車上路、吐氣中酒精濃度高達０．九七毫克、已達茫醉狀態、酒醉程度嚴
    重、致造成被害人死亡之結果，及其未注意車前狀況，並隨時採取必要之安全措
    施，因而追撞前車，過失程度嚴重，惟念其犯後坦認犯行、態度尚稱良好，及尚
    未與被害人家屬達成民事和解等一切情狀，量處如主文第二項所示之刑，以資懲
    儆。
據上論結，應依刑事訴訟法第三百六十九條第一項前段、第三百六十四條、第二百九
十九條第一項前段，第三百條、道路交通管理處罰條例第八十六條第一項、刑法第二
百七十六條第二項、第六十二條前段，罰金罰鍰提高標準條例第一條前段，判決如主
文。
本案經檢察官廖椿堅到庭執行職務。
中    華    民    國      九十二      年      十二      月      二十五  日
                                  臺灣高等法院臺南分院刑事第二庭
                                      審判長法官  黃    崑    宗
                                            法官  莊    俊    華
                                            法官  林    勝    木
右正本證明與原本無異。
如不服本判決，應於判決送達後十日內向本院提出上訴狀，其未敘述理由者並應於提
出上訴狀後十日內向本院補提理由書（應附繕本)。
                                      法院書記官  吳    秋    賢
中    華    民    國      九十二      年      十二      月    二十六  日
附錄法條：
刑法第二百七十六條第二項：從事業務之人，因業務上之過失犯前項之罪者，處五年
                          以下有期徒刑或拘役，得併科三千元以下罰金。


司法院資訊處製作；財團法人民間司法改革基金會備份。
